臺灣新北地方法院刑事判決　　　　　　110年度金訴字第600號
公　訴　人　臺灣新北地方檢察署檢察官
被　　　告　闕元真


上列被告因詐欺等案件，經檢察官聲請簡易判決處刑（109年度
偵字第32132號、第42711號、110年度偵字第24782號），本院認
不宜，改依通常程序審理，被告於本院準備程序進行中，就被訴
犯罪事實為有罪之陳述，經本院告知簡式審判程序之旨，並聽取
其與公訴人之意見後，本院合議庭裁定由受命法官獨任進行簡式
審判程序審理，並判決如下：
    主  文
闕元真犯如附表一編號1至4宣告刑欄所示之罪，各處如附表一編
號1至4宣告刑欄所示之刑。應執行有期徒刑壹年肆月。
未扣案之犯罪所得新臺幣貳仟元沒收，於全部或一部不能沒收或
不宜執行沒收時，追徵其價額。
    事  實
一、闕元真前因違反藥事法等案件，經本院以105年度訴字第174
    號判決判處有期徒刑6月（2罪），應執行有期徒刑10月，於
    108年1月21日執行完畢。詎其仍不知悔改，自109年初某日
    起與真實姓名年籍不詳綽號「太子」、潘英志（所涉三人以
    上共同犯詐欺取財罪嫌部分，另行偵辦）等人組成以實施詐
    術為手段，具有持續性及牟利性之有結構性組織之詐欺集團
    ，並由闕元真擔任「收簿手」角色，負責向不特定多數人收
    取金融帳戶供詐欺集團成員使用，使民眾受騙後，將款項匯
    入收取而來之金融帳戶內。嗣闕元真與前開詐欺集團成員共
    同基於意圖為自己不法之所有之三人以上共同詐欺取財及隱
    匿詐欺犯罪所得去向、所在之洗錢之犯意聯絡，先由闕元真
    於109年4月15日，在新北市板橋區文化路1段之玉山商業銀
    行前，向不知情之王佳心（所涉幫助詐欺罪嫌部分，業經臺
    灣新北地方檢察署檢察官以109年度偵字第28494號、109年
    度偵字第32132號、110年度偵字第247號為不起訴處分）收
    取王佳心所申設中國信託商業銀行帳號000000000000號帳戶
    （下稱本案帳戶）之存摺、提款卡及密碼，復於109年4月間
    某日，在新北市新莊區公園路，將上開帳戶資料交付予潘英
    志，並取得報酬新臺幣（下同）2,000元。嗣上開潘英志所
    屬詐欺集團其他成員，乃於如附表二所示之時間，以如附表
    二所示之方式，向潘宇軒、張育浩、許儷馨、林尚融等人詐
    騙，致其等均陷於錯誤，自行或委由他人於如附表二所示之
    時間，將如附表二所示之款項匯至本案帳戶內。
二、案經潘宇軒訴由新北市政府警察局新莊分局報告及臺灣新北
    地方檢察署檢察官主動簽分偵辦。
    理  由
一、按除被告所犯為死刑、無期徒刑、最輕本刑為3年以上有期
    徒刑之罪或高等法院管轄第一審案件者外，於第一次審判期
    日前之準備程序進行中，被告先就被訴事實為有罪之陳述時
    ，審判長得告知被告簡式審判程序之旨，並聽取當事人、代
    理人、辯護人及輔佐人之意見後，裁定進行簡式審判程序，
    刑事訴訟法第273條之1第1項定有明文。本件被告闕元真所
    犯係死刑、無期徒刑、最輕本刑為3年以上有期徒刑以外之
    罪，其於準備程序中就被訴事實為有罪之陳述，經法官告知
    簡式審判程序之旨，並聽取公訴人、被告之意見後，本院認
    宜進行簡式審判程序，爰依上揭規定經合議庭裁定本案由受
    命法官獨任進行簡式審判程序。又下列所引證據，依刑事訴
    訟法第273條之2規定，不受同法第159條第1項關於傳聞法則
    規定之限制，依法均有證據能力，合先敘明。
二、上揭事實，業經被告闕元真迭於警詢、偵查、本院訊問、準
    備程序及審理時均坦承不諱，核與證人即另案被告王佳心於
    警詢及偵查中證述情節大致相符，並有如附表二各編號相關
    證據欄所示人證、書證等在卷可稽，足認被告之自白與事實
    相符，應堪採信。是本件事證已臻明確，被告犯行洵堪認定
    ，應予依法論科。
三、論罪科刑：
㈠、核被告就事實欄一如附表二編號1至4所為，均係犯刑法第33
    9條之4第1項第2款之三人以上共同詐欺取財罪及洗錢防制法
    第2條第2款、同法第14條第1項之洗錢罪。雖原聲請簡易判
    決處刑書認被告提供本案帳戶予潘英志供詐欺犯罪匯款帳戶
    使用，為幫助詐欺取財行為，係犯刑法第30條第1項前段、
    第339條第1項之幫助詐欺取財罪嫌云云，惟嗣經檢察官以
    110年8月25日補充理由書更正犯罪事實為被告係參與真實姓
    名年籍不詳綽號「太子」、潘英志組成之詐欺集團而擔任收
    簿手一角，收取提供本案帳戶供詐欺犯罪匯款，起訴法條同
    時更正為刑法第339條之4第1項第2款之三人以上共同犯詐欺
    取財及洗錢防制法第14條第1項之一般洗錢等罪嫌，復經本
    院當庭告知被告更正後事實及罪名以保障被告之防禦權，是
    就該部分本院自無庸變更起訴法條。
㈡、被告與「太子」、潘英志等詐欺集團成員，有犯意聯絡、行
    為分擔，為共同正犯。
㈢、被告就事實欄一如附表二編號1至4所為，各係以一行為同時
    觸犯三人以上共同詐欺取財罪、一般洗錢罪，為想像競合犯
    ，應依刑法第55條規定，從一重之三人以上共同詐欺取財罪
    處斷。
㈣、被告分別就事實欄一如附表二編號1至4所為（共4罪），犯
    罪時間不同，且造成不同被害人財產法益受損，犯意各別，
    行為互殊，應予分論併罰。
㈤、被告前有如事實欄一所載之前科紀錄，此有臺灣高等法院被
    告前案紀錄表在卷可稽，其受有期徒刑之執行完畢後，5年
    以內故意再犯本件有期徒刑以上之罪，固為累犯，然觀諸其
    前案類型之犯罪類型、罪質、侵害法益與本案三人以上共同
    詐欺取財罪及一般洗錢罪迥異，與本案顯無關聯性，參照司
    法院大法官會議釋字第775號解釋文及其理由，基於罪刑相
    當及比例原則等考量，因認並無累犯之加重事由，不予加重
    其刑（依臺灣高等法院110年2月4日院彥文孝字第110000084
    7號函及函附之刑事裁判書簡化原則指示主文欄得不予記載
    「累犯」等字）。
㈥、又按洗錢防制法第16條第2項規定，犯第14條、第15條之罪
    ，在偵查或審判中自白者，減輕其刑。又想像競合犯之處斷
    刑，本質上係「刑之合併」。其所謂從一重處斷，乃將想像
    競合犯組成之評價上數罪，合併為科刑一罪，其所對應之刑
    罰，亦合併其評價上數罪之數法定刑，而為一個處斷刑。易
    言之，想像競合犯侵害數法益者皆成立犯罪，論罪時必須輕
    、重罪併舉論述，同時宣告所犯各罪名，包括各罪有無加重
    、減免其刑之情形，亦應說明論列，量刑時併衡酌輕罪部分
    量刑事由，評價始為充足，然後依刑法第55條前段規定「從
    一重處斷」，非謂對於其餘各罪可置而不論。因此，法院決
    定處斷刑時，雖以其中最重罪名之法定刑，做為裁量之準據
    ，惟於裁量其輕重時，仍應將輕罪合併評價在內（最高法院
    108年台上字第4405、4408號刑事判決參照）。查被告就洗
    錢犯行於本院審理中已自白犯行，依上開說明，仍應依洗錢
    防制法第16條第2項規定減輕其刑。
㈦、爰以行為人之責任為基礎，審酌被告不思以正當途徑賺取錢
    財，貪圖詐騙集團允諾之報酬，加入詐欺集團共同為三人以
    上詐欺取財及一般洗錢犯行，非但使他人受有財產損害，更
    使執法機關難以追緝，造成告訴人遭騙款項及財物益加難以
    尋回而助長犯罪，對社會秩序顯有相當之危害，所為誠屬不
    該，兼衡被告素行、智識程度、自述目前有正當工作、已婚
    及尚有2名稚子待扶養、家境勉持之生活狀況，暨其犯罪動
    機、目的、犯罪手段、對告訴人造成之損害程度及迄未獲受
    賠償，及其在本案犯罪中所扮演之角色及參與犯罪之程度、
    犯罪所得利益有限，及其犯後坦承犯行，態度良好等一切情
    狀，分別量處如附表一宣告刑欄所示之刑，並定其應執行刑
    如主文所示，以資儆懲。
四、末查被告提供本案帳戶獲得2,000元業已花用乙節，業據其
    於檢察事務官偵詢、本院訊問及審理時供承明確，復參酌卷
    內事證，堪認未扣案之2,000元，應為被告參與本案犯行所
    得之報酬，為其犯罪所得，應依刑法第38條之1第1項、第3
    項規定，宣告沒收，並於全部或一部不能沒收或不宜執行沒
    收時，追徵其價額。
據上論斷，應依刑事訴訟法第452條、第273條之1第1項、第299
條第1項前段，洗錢防制法第14條第1項、第16條第2項，刑法第3
39條之4第1項第2款、第47條第1項、第55條、第51條第5款，刑
法施行法第1條之1第1項，判決如主文。
本案經檢察官陳姵伊聲請簡易判決處刑，由檢察官陳漢章到庭執
行職務。
中    華    民    國   110    年    11    月     8    日
                  刑事第二十六庭  法  官  徐蘭萍
以上正本證明與原本無異
如不服本判決，應於判決送達後20日內敘明上訴理由，向本院提
出上訴狀 (應附繕本) ，上訴於臺灣高等法院。其未敘述上訴理
由者，應於上訴期間屆滿後20日內向本院補提理由書「切勿逕送
上級法院」。
                                  書記官  吳進安
中    華    民    國   110    年    11    月    9     日
附錄本案論罪科刑法條全文：
中華民國刑法第339 條之4
犯第339條詐欺罪而有下列情形之一者，處1年以上7年以下有期
徒刑，得併科1百萬元以下罰金：
一、冒用政府機關或公務員名義犯之。
二、三人以上共同犯之。
三、以廣播電視、電子通訊、網際網路或其他媒體等傳播工具，
    對公眾散布而犯之。
前項之未遂犯罰之。
洗錢防制法第2條
本法所稱洗錢，指下列行為：
一、意圖掩飾或隱匿特定犯罪所得來源，或使他人逃避刑事追訴
    ，而移轉或變更特定犯罪所得。
二、掩飾或隱匿特定犯罪所得之本質、來源、去向、所在、所有
    權、處分權或其他權益者。
三、收受、持有或使用他人之特定犯罪所得。
洗錢防制法第14條
有第二條各款所列洗錢行為者，處7年以下有期徒刑，併科新臺
幣5百萬元以下罰金。
前項之未遂犯罰之。
前二項情形，不得科以超過其特定犯罪所定最重本刑之刑。
 附表一：
┌──┬────────────────┬────────┐
│編號│ 宣告罪刑                       │備註            │
├──┼────────────────┼────────┤
│ 1  │闕元真犯三人以上共同詐欺取財罪，│如事實一即附表二│
│    │處有期徒刑壹年壹月。            │編號1所示犯行。 │
├──┼────────────────┼────────┤
│ 2  │闕元真犯三人以上共同詐欺取財罪，│如事實一即附表二│
│    │處有期徒刑壹年壹月。            │編號2所示犯行。 │
├──┼────────────────┼────────┤
│ 3  │闕元真犯三人以上共同詐欺取財罪，│如事實一即附表二│
│    │處有期徒刑壹年壹月。            │編號3所示犯行。 │
├──┼────────────────┼────────┤
│ 4  │闕元真犯三人以上共同詐欺取財罪，│如事實一即附表二│
│    │處有期徒刑壹年壹月。            │編號4所示犯行。 │
└──┴────────────────┴────────┘
 附表二：
┌──┬───┬──────┬─────┬─────┬─────┬────────┐
│編號│告訴人│詐欺時間    │詐欺方式  │匯款時間  │匯款金額  │相關證據        │
│    │      │            │          │          │（新臺幣）│                │
├──┼───┼──────┼─────┼─────┼─────┼────────┤
│ 1  │潘宇軒│自109年4月14│真實姓名年│109年4月18│3萬元     │①告訴人潘宇軒之│
│    │      │日17時47分許│籍不詳詐欺│日14時50分│          │109年5月6日警局 │
│    │      │（聲請書原載│集團成員透│許        │          │調查筆錄        │
│    │      │15日11時58分│過交友軟體│          │          │②告訴人潘宇軒與│
│    │      │許，應予更正│Cheers、通│          │          │詐騙者間之LINE對│
│    │      │）前某時起  │訊軟體LINE│          │          │話紀錄          │
│    │      │            │邀約告訴人│          │          │③告訴人潘宇軒轉│
│    │      │            │潘宇軒在「│          │          │帳之網路銀行交易│
│    │      │            │FXopen」投│          │          │明細            │
│    │      │            │資網站投資│          │          │④內政部警政署反│
│    │      │            │。        │          │          │詐騙諮詢專線紀錄│
│    │      │            │          │          │          │表              │
│    │      │            │          │          │          │⑤臺中市政府警察│
│    │      │            │          │          │          │局第六分局西屯派│
│    │      │            │          │          │          │出所受理詐騙帳戶│
│    │      │            │          │          │          │通報警示簡便格式│
│    │      │            │          │          │          │表              │
│    │      │            │          │          │          │⑥金融機構聯防機│
│    │      │            │          │          │          │制通報單        │
├──┼───┼──────┼─────┼─────┼─────┼────────┤
│ 2  │張浩│自109年4月9 │真實姓名年│109年4月18│1萬元     │①告訴人張育浩之│
│    │      │日18時48分許│籍不詳詐欺│日15時41分│          │109年4月25日警局│
│    │      │前某時起    │集團成員假│許        │          │調查筆錄        │
│    │      │            │冒「NEW GE│          │          │②告訴人張育浩之│
│    │      │            │NERATION跨│          │          │中國信託銀行南桃│
│    │      │            │智能金融平│          │          │園分行存摺封面及│
│    │      │            │臺」人員，│          │          │內頁交易明細    │
│    │      │            │透過通訊軟│          │          │③中國信託銀行自│
│    │      │            │體LINE邀約│          │          │動櫃員機交易明細│
│    │      │            │告訴人張│          │          │表              │
│    │      │            │浩投資。  │          │          │                │
├──┼───┼──────┼─────┼─────┼─────┼────────┤
│ 3  │許儷馨│自109年4月17│真實姓名年│109年4月19│1萬元（告 │①告訴人許儷馨之│
│    │      │日12時51分許│籍不詳詐欺│日22時18分│訴人許儷馨│109年4月20日警局│
│    │      │前某時起    │集團成員透│許        │委由許婷媁│調查筆錄        │
│    │      │            │過通訊軟體│          │匯款）    │②許婷媁基隆一信│
│    │      │            │LINE邀約告│          │          │八斗子分社存款存│
│    │      │            │訴人許儷馨│          │          │摺封面及內頁交易│
│    │      │            │在「渣打理│          │          │明細            │
│    │      │            │財通」投資│          │          │③告訴人許儷馨與│
│    │      │            │網站投資。│          │          │詐騙者間之LINE對│
│    │      │            │          │          │          │話紀錄          │
│    │      │            │          │          │          │④7-ELEVEN代收款│
│    │      │            │          │          │          │專用繳款證明    │
│    │      │            │          │          │          │⑤內政部警政署反│
│    │      │            │          │          │          │詐騙諮詢專線紀錄│
│    │      │            │          │          │          │表              │
│    │      │            │          │          │          │⑥基隆市警察局第│
│    │      │            │          │          │          │二分局八斗子分駐│
│    │      │            │          │          │          │所受理詐騙帳戶通│
│    │      │            │          │          │          │報警示簡便格式表│
│    │      │            │          │          │          │⑦金融機構聯防機│
│    │      │            │          │          │          │制通報單        │
├──┼───┼──────┼─────┼─────┼─────┼────────┤
│ 4  │林尚融│自109年4月15│真實姓名年│109年4月20│1萬元     │①告訴人林尚融之│
│    │      │日16時許起  │籍不詳詐欺│日21時20分│          │109年4月21日警局│
│    │      │            │集團成員透│許        │          │調查筆錄        │
│    │      │            │過通訊軟體│          │          │②中國信託銀行自│
│    │      │            │LINE邀約告│          │          │動櫃員機交易明細│
│    │      │            │訴人林尚融│          │          │表              │
│    │      │            │在「NEW GE│          │          │③告訴人林尚融與│
│    │      │            │NERATION跨│          │          │詐騙者間之對話紀│
│    │      │            │智能金融平│          │          │錄              │
│    │      │            │臺」投資網│          │          │④「NEW GENERATI│
│    │      │            │站投資。  │          │          │ON」跨智能金融平│
│    │      │            │          │          │          │臺」投資網站頁面│
│    │      │            │          │          │          │截圖            │
│    │      │            │          │          │          │⑤內政部警政署反│  
│    │      │            │          │          │          │詐騙諮詢專線紀錄│
│    │      │            │          │          │          │表              │
│    │      │            │          │          │          │⑥臺中市政府警察│
│    │      │            │          │          │          │局第六分局西屯派│
│    │      │            │          │          │          │出所受理詐騙帳戶│
│    │      │            │          │          │          │通報警示簡便格式│
│    │      │            │          │          │          │表              │
│    │      │            │          │          │          │⑦金融機構聯防機│
│    │      │            │          │          │          │制通知單        │
└──┴───┴──────┴─────┴─────┴─────┴────────┘